【裁判字號】    98,交抗,2777
【裁判日期】    981127
【裁判案由】    違反道路交通管理處罰條例
【裁判全文】
臺灣高等法院交通事件裁定            98年度交抗字第2777號
抗  告  人
即受處分人  宏記交通有限公司
代  表  人  甲○○
上列抗告人因違反道路交通管理處罰條例案件，不服臺灣宜蘭地
方法院，中華民國98年10月26日所為裁定（98年度交聲字第283
號），提起抗告，本院裁定如下：
    主  文
抗告駁回。
    理  由
一、原裁定意旨略以：異議人所有之車牌號碼GW-767號營業貨運
    曳引車，依道路交通安全規則第81條第1 款規定，核定之總
    重量為35公噸，而該車約於98年5月11日晚上6時22分許，自
    信大水泥南聖湖廠載運散裝水泥出廠後，於98年5 月11日晚
    上7 時21分許，為警攔檢，經警員以梗枋卸貨場之固定地磅
    秤得總重量為38.63公噸，超重3.63 公噸，而該固定地秤檢
    定日期為97年12月11日，有效期限至98年12月31日等情，業
    據證人即舉發警員呂虔和到庭具結證述明確，並有汽車車籍
    查詢單、經濟部標準檢驗局度量衡器檢定合格證書、採證照
    片4紙、梗枋地磅校正相片檔案1份、相片21紙及舉發違反道
    路交通管理事件通知單1 紙附卷可稽。而於上開取締時間，
    梗枋卸貨場之固定地秤已經檢驗合格，當無產生法定公差外
    之誤差值可能，因此，其測得車牌號碼GW-767號營業貨運曳
    引車總聯結重量為38.63 公噸之結果，應屬正確無訛。從而
    ，異議人僱佣之駕駛人陳建州於98年5月11日晚上7時21分許
    ，駕駛車牌號碼GW-767號營業貨運曳引車，在梗枋卸貨站（
    即台二線131公里），因載運水泥經過磅總重38.63公噸，超
    過核定之總聯結重量加計百分之十寬容值之重量（即38.5公
    噸），顯然已有載重超過核定總重量之違規情形，足以認定
    。原處分機關以異議人違規情事明確，據以裁處異議人罰鍰
    一萬四千元（原判決誤植為一萬五千元，應予更正之），並
    記汽車違規紀錄一次，核無違誤。異議人猶執前詞，聲明異
    議，為無理由，應予駁回等語。
二、抗告意旨略以：基本量測原理，「歸零」乃量度前的第一個
    動作，原裁定理由四(二)1.及2.僅以不利於抗告人之單面情形
    為審認，且原經濟部標準檢驗局度量衡器檢定合格證書僅止
    於得為免為「歸零」之陳述，並未拘束應有「歸零」之情形
    ，原裁定顯未注意有利於抗告人之情形；又梗枋卸貨場之地
    磅並未依固定地磅量測之規定，於待測物靜止於承載器上時
    測量，而係以動態方式審認，原裁定所引證人之證詞當屬矛
    盾，為此提起抗告等語。
三、經查：
  (一)按貨車裝載貨物不得超過核定之總重量，道路交通安全規則
    第79條第1項第1款定有明文。復按汽車裝載貨物超過核定之
    總重量、總聯結重量者，處汽車所有人罰鍰，並記汽車違規
    紀錄1次，其應歸責於汽車駕駛人時，除依第3項處汽車駕駛
    人罰鍰及依第63條第1項第2款記點外，汽車所有人仍應記該
    汽車違規紀錄1次。有前2項規定之情形者，應責令改正或當
    場禁止通行，並處新臺幣1 萬元罰鍰，超載10公噸以下者，
    以總超載部分，每1公噸加罰新臺幣1千元；超載逾10公噸至
    20公噸以下者，以總超載部分，每1公噸加罰新臺幣2千元；
    超載逾20公噸至30公噸以下者，以總超載部分，每1 公噸加
    罰新臺幣3千元；超載逾30公噸者，以總超載部分，每1公噸
    加罰新臺幣5 千元。未滿1公噸以1公噸計算，道路交通管理
    處罰條例第29條之2第1項、第3項亦有明文。
  (二)抗告人即受處分人所有之車牌號碼GW-767號營業貨運曳引車
    ，於98年5月11日晚上6時22分許自信大水泥南聖湖廠載運散
    裝水泥出廠後，於98年5月11日晚上7時21分許為警攔檢，經
    警員以梗枋卸貨場之固定地磅秤得總重量為38.63 公噸，顯
    然超過該車依法核定總重量之35公噸約3.63公噸之事實，經
    證人即舉發員警呂虔和於原審證述綦詳，並有汽車車籍查詢
    單、經濟部標準檢驗局度量衡器檢定合格證書、採證照片4
    紙及舉發違反道路交通管理事件通知單1 紙附卷可稽。抗告
    意旨所指梗枋卸貨場為測量時未將測量器歸零，亦未待車輛
    靜止於承載器上即予測量云云，惟證人呂虔和證稱：「本件
    的車子磅稱時，車子尚未完全過去的時候，我就看到液晶螢
    幕已經顯示超過38.5公噸，我示意司機停下來，但司機還是
    往前開，我就喊叫司機停下來並倒車，再過磅一次，司機就
    倒車再過磅一次，我等車子完全停止後，我和司機一起看液
    晶螢幕發現是超載，重量是38.63公噸… （你們的磅稱當時
    是否有歸零？）它是自動會歸零，只要沒有東西在上面就會
    歸零...過磅程序是要等車子完全停止看重量… 第二次過磅
    車子是有完全停止。」等語明確（見原審卷第34頁）。抗告
    人之代表人甲○○於原審訊問時亦自承：「司機說他沒有完
    全把車子停住…然後就離開磅稱，警員就請他回頭再稱一次
    。」等語（見原審卷第33頁），足見並無抗告人所指在非靜
    止情況下測量之情事，抗告人斷章取義，任意截取證人證言
    ，漫指證人所言矛盾，洵非可採。抗告人雖質疑第二次磅稱
    時，並未讓車輛完全離開、使地磅歸零之情形下為測量，所
    得數據顯非正確之情，亦經證人呂虔和於原審說明：「宜蘭
    縣政府委託經濟部來校正地磅時，他們有針對車子若未完全
    離開地磅，員警請他們倒車過磅的問題測量過，結果還是正
    確的。」等語（見原審卷第35頁），並提出梗枋地磅校正相
    片檔案及相片21紙附卷可憑（見原審卷第41至51頁），堪認
    第二次過磅時所得數據確實可信。
  (三)末按違反道路交通管理事件統一裁罰基準及處理細則第12條
    第1 項第13款亦規定，「駕駛汽車裝載貨物超過核定之總重
    量或總聯結重量未逾百分之十，且未嚴重危害交通安全、秩
    序或發生交通事故，且情節輕微，以不舉發為適當者，交通
    勤務警察或依法令執行交通稽查任務人員得對其施以勸導，
    免予舉發。」然此規定並非提高法定核定裝載總重量之標準
    ，亦非授與車輛所有人增加裝載量之利益，異議人不解立法
    意旨，恣意曲解寬容值乃授權處分機關執法時之認定云云，
    顯有不當。異議人於知悉有不能排除地磅誤差值之可能，猶
    執意承載總重量再加上百分之十寬容值之重量（即38.5公噸
    ），原裁定予以詳加說明，並無贅述之處，附此敘明。
四、綜上所述，本件抗告人有上揭違規行為堪予認定，原處分機
    關依道路交通管理處罰條例第29條之2第1項、第3 項之規定
    ，裁處異議人罰鍰一萬四千元，並記汽車違規紀錄一次，核
    無違誤。原審法院據此駁回抗告人之聲明異議，其認事用法
    ，並無違誤。抗告人抗告意旨，仍執前揭辯詞指摘原裁定不
    當，並無理由，應予駁回。
據上論結，應依道路交通管理處罰條例第八十九條，道路交通事
故處理辦法第二十六條，刑事訴訟法第四百十二條，裁定如主文
。
中    華    民    國    98    年    11    月    27    日
                  刑事第九庭審判長法  官  陳貽男
                                  法  官  詹駿鴻
                                  法  官  何信慶
以上正本證明與原本無異。
不得再抗告。
                                  書記官  王泰元
中    華    民    國    98    年    11    月    27    日


司法院資訊處製作；財團法人民間司法改革基金會備份。
